【裁判字號】    88,訴,2475
【裁判日期】    890803
【裁判案由】    毒品危害防制條例
【裁判全文】
臺灣高雄地方法院刑事判決                        八十八年度訴字第二四七五號
    公  訴  人  臺灣高雄地方法院檢察署檢察官
    被      告  乙○○
    指定辯護人  甲○
右列被告因毒品危害防制條例案件，經檢察官提起公訴（八十八年度偵字第二三○○
八號、八十八年度偵字第二四八八三號），甲○判決如左：
    主  文
乙○○無罪。
    理  由
一、公訴意旨略以：被告乙○○基於販賣第二級毒品安非他命之概括犯意，自民國八
    十八年七月間某日起，在高雄市某不特定地點，連續以新台幣（下同）五百元至
    一千元不等之價格，非法販賣第二級毒品安非他命多次予戊○○、丙○○及其他
    不特定人吸食，嗣於八十八年九月十三日晚上七時十五分許，在高雄市三民區○○○路八八三之七號七樓，為警查獲，並扣有安非他命一小包（驗前毛重約零點
    五公克）及呼叫器一個，因認被告涉犯毒品危害防制條例第四條第二項之販賣第
    二級毒品罪嫌。
二、按犯罪事實應依證據認定之，無證據不得推定其犯罪事實，刑事訴訟法第一百五
    十四條定有明文。又認定不利於被告之事實，須依積極證據，苟積極證據不足為
    不利於被告事實之認定時，即應為有利於被告之認定，更不必有何有利之證據。
    另刑事訴訟法上所謂認定犯罪事實之證據，係指足以認定被告確有犯罪行為之積
    極證據而言，該項證據自須適合於被告犯罪事實之認定，始得採為斷罪資料（最
    高法院三十年上字第八一六號判例、最高法院二十九年上字第三一０五號判例參
    照）。
三、訊據被告乙○○固不諱言曾與戊○○、丙○○二人認識，並於八十八年九月十三
    日晚上七時十五分許，在高雄市三民區○○○路八八三之七號七樓，為警持台灣
    高雄地方法院檢察署檢察官核發之搜索票逮捕，並扣有安非他命一小包（驗前毛
    重約零點五公克）、呼叫器一個及監聽譯文所載，確係伊與戊○○之對話內容等
    事實，惟堅決否認有何販賣第二級毒品之犯行，並辯稱：戊○○、丙○○所購之
    安非他命，均係渠等共同出資向某不知真實姓名、年籍，綽號「阿吉」之成年男
    子購買等語。而本件公訴人認被告涉犯上開販賣第二級毒品罪嫌，無非係以被告
    乙○○於警訊及偵查初訊時坦承：「葉錦隆要向我買毒品，我沒有貨，我向朋友
    阿吉拿：：」等語、證人丙○○於偵查時之證言及監聽譯文一份等為其論罪之主
    要依據。經查：
（一）被告乙○○雖於警局初訊時自承：「（問：你有無意見補充）我沒有賣毒品給
      戊○○，我是找朋友賣給他的」等語（見八十八年九月十三日下午七時四十分
      警訊筆錄，第四頁），然於警局複訊時則供稱：「我沒有吸食毒品，但我（筆
      錄誤繕為我但）幫戊○○找朋友賣給他。我的毒品來源是向陳祈安（男六十四
      年十一月九日生）購買的。即是警方提供陳祈安之口卡片之人沒有錯。第一次
      於八十八年七月上旬，我打行動電話0000000000號，向他購買半錢
      新台幣肆仟元，約在高市○○區○○路閤家歡ＫＴＶ交易。第二次約在七月中
      旬，向他購買半錢肆仟元，交易地點在苓雅區○○路陳祈安家中，我不知住址
      但知道他家在英明路全家便利超商店樓上五樓。第三次約於八十八年七月下旬
      ，我向陳祈安購買壹錢安非他命值陸仟元，交易地點亦是陳祈安住處」等語（
      見同日下午十時零五分警訊筆錄，第六頁），復於偵查時堅稱：係幫戊○○購
      買等語（見八十八年度偵字第二三○○八號卷，第八頁背面），另於甲○審理
      時一再辯認：伊與戊○○係共同出資或為其向朋友「阿吉」購買等語。綜上以
      觀，被告於上開警局初訊時所謂之「我是找朋友賣給他（指戊○○）的」等語
      ，考其前後用語，對照互核結果，應係辯稱戊○○施用之毒品安非他命，係由
      其代戊○○向某綽號為「阿吉」之朋友購買所得，並非幫助該綽號為「阿吉」
      之朋友販賣毒品自明。是而，被告此部分之自白，縱認為真實，充其量亦僅成
      立幫助施用第二級毒品安非他命犯行，尚難遽謂有販賣第二級毒品行為。
（二）而證人戊○○於警訊時雖陳以：其所施用之安非他命，均係以每次五百元之價
      格，向被告購買，期間共計交易六次云云（見高雄市政府警察局三民第一分局
      八十八年八月二十日訊問筆錄，第十五頁），然於甲○審理初訊時則陳稱：「
      （問：曾否向被告買過毒品？）沒有」等語，經甲○質以為何在警訊時證稱曾
      向被告買毒品時，又改稱：僅向被告買過一次云云（見甲○八十九一月十九日
      訊問筆錄），就被告是否曾販賣毒品予證人一節，證人前後證述不一，顯有重
  大瑕疵，尚應調查其他積極證據以佐其實。嗣甲○再次訊問證人，並與被告隔
      離訊問以便相互對質時（被告現於台灣屏東戒治所戒治中，證人戊○○現於台
      灣屏東監獄另案執行中，無串證之虞），證人戊○○則結證稱：「我一共與被
      告接觸過二、三次，在八十八年七月間，每次都是我們一人出五百元去買安非
      他命來吸用，有時我若比較有錢，就出比較多錢。我們是向一個叫「吉仔」的
      人買的，買過五、六次。大部分都是買一千元，是我們二人合起來一千元，買
      回來都是在被告的家（民族社區）吸用」及「（問：在警訊時為何要承認向被
      告買過安非他命？）因當時我會害怕警察刑求。在檢察官處我則沒有印象，有
      的話我也是這樣講」等語，核與被告陳稱：「（問：有無與證人戊○○一同去
      買過安非他命？）有，但時間我忘記，我們是一人出五百元向一位叫「吉仔」
      的人買的。買來後我們都是在我住的地方，三民區的民族社區吸用的」等語（
      見甲○八十九年六月七日訊問筆錄）大致相符，是以被告辯稱係共同出資購買
      毒品一節，並非全然無據，證人戊○○於警訊、偵查及甲○初訊時所為證言，
      姑不論是否確因害怕遭警刑求而為非真實性陳述，縱認所言係屬子虛，審諸其
      歷次證言，不僅前後矛盾，並有重大瑕疵，自難以其證言充為被告販賣毒品之
      論罪依據。
（三）另證人丙○○於警訊及偵查時固亦證述：曾向被告購買毒品安非他命達二十餘
      次云云（見高雄市政府警察局前鎮分局八十八年八月七日訊問筆錄，第五頁背
      面；八十八年度偵字第二四八八三號卷，八十八年十月二十六日訊問筆錄，第
      六頁及八十八年度聲字第五九六九號卷附警訊筆錄），然於甲○審理時則結證
      稱：毒品係其拿錢託被告幫忙購買，至於被告有無在販賣則不得而知云云，互
      核以觀，證人丙○○就毒品是否為被告販賣一節，前後證述內容不一致，所為
      證言何次為真，無從查考，然審諸證人歷次所證，充其量亦僅足確認證人丙○○確曾透過被告購得安非他命多次，然究其實情，或可能係被告販賣，或可能
      係代證人向他人購買以幫助施用，或可能係幫助他人販賣，可能情狀所在多有
      ，如無其他積極證據可資佐證，尚難憑此即謂毒品安非他命係被告販賣所為，
      再徵以證人即現場執勤警員丁○○亦於甲○審理時結證稱：本件係因丙○○陳
      稱毒品係向被告購買，依法至被告住處執行搜索，搜索當時，曾見被告將一小
      包不名物品吞進口中，但除此之外，並未搜到天平秤、分裝袋等東西等語。是
      以本件執勤員警認定被告販賣毒品犯嫌，亦係根據證人丙○○單方陳述而為，
      並未據有其他積極證據足資認定。
（四）再卷附之監聽譯文，固係被告與戊○○對話內容，亦據渠等同陳在卷，惟觀諸
      譯文所載，對話內容為「（被告）你要過來嗎？」「（戊○○）吉仔有打給你
      嗎？他要跟你差」「（被告）沒辦法！差的都沒辦法」「（戊○○）他要拿伍
      佰而已（誤植為「以」字）」「（被告）那你要拿多少？」「一樣啦！伍佰啦
      ！」「（被告）過來啊！」，經訊之被告上開對話內容真意，被告則辯以係指
      該綽號「吉仔」之人，不願讓人賒欠等語，姑不論所辯是否為真，審諸上開對
      話內容，亦無法明確認定係屬被告販毒對話，自難據以作為被告確有販賣毒品
      行為之積極證據，更難遽採為不利於被告之斷罪依據。
（五）綜上所陳，被告乙○○既未坦承犯行，而證人戊○○、丙○○所為證言，前後
      均有重大瑕疵，而甲○遍查全卷，復查無任何被告販賣毒品予其他人特定之證
      據資料，且前開監聽譯文又無從據以作為不利被告之斷罪依據，是本件顯乏事
      證可認被告有公訴人所指之販賣第二級毒品犯行。此外，甲○復查無其他積極
      證據足資審認被告有何公訴人所指之犯行，揆諸前揭法條及判例意旨，依法自
      應為被告無罪之諭知。
據上論斷，應依刑事訴訟法第三百零一條第一項，判決如主文。
本案經檢察官王啟明到庭執行職務。
中    華    民    國    八十九    年      八      月        三        日
                                  臺灣高雄地方法院刑事第一庭
                                      法  官     邱基峻
右正本證明與原本無異。
如不服本判決，應於判決送達後十日內，向甲○提出上訴狀。
                                      書記官     王美玲
中    華    民    國    八十九    年      八      月        四        日


司法院資訊處製作；財團法人民間司法改革基金會備份。
